臺灣高等法院民事判決
110年度上易字第93號
上  訴  人  
即被上訴人  吳家華即臺北市私立英橋文理短期補習班


訴訟代理人  周紫涵律師
被上訴人即  
上  訴  人  Kennedy Jason James（曾麟筌）

訴訟代理人  曾榆婷  
            何彥勳律師(法扶律師)
上列當事人(下各別以補習班名稱、姓名稱之)間請求給付違約金
等事件，兩造對於中華民國109年11月27日臺灣臺北地方法院109
年度訴字第1402號第一審判決各自提起上訴，吳家華即臺北市私
立英橋文理短期補習班並為訴之追加、變更，本院於111年5月24
日言詞辯論終結，判決如下：
    主  文
原判決關於命Kennedy Jason James（曾麟筌)給付吳家華即臺北
市私立英橋文理短期補習班逾新臺幣貳萬元部分，及該部分假執
行之宣告，暨命Kennedy Jason James（曾麟筌)負擔訴訟費用之
裁判均廢棄。
上開廢棄部分，吳家華即臺北市私立英橋文理短期補習班在第一
審之訴及假執行之聲請均駁回。
Kennedy Jason James（曾麟筌)之其餘上訴駁回。
吳家華即臺北市私立英橋文理短期補習班之上訴、追加及變更之
訴均駁回。
第一審訴訟費用關於廢棄部分，及第二審訴訟費用關於Kennedy 
Jason James（曾麟筌)上訴部分，由Kennedy Jason James（曾
麟筌)負擔五分之一，餘由吳家華即臺北市私立英橋文理短期補
習班負擔。第二審訴訟費用關於吳家華即臺北市私立英橋文理短
期補習班上訴、追加及變更之訴部分，由吳家華即臺北市私立英
橋文理短期補習班負擔。
    事實及理由
壹、程序方面：
一、按法律行為發生債之關係者，其成立及效力，依當事人意思
    定其應適用之法律；關於由侵權行為而生之債，依侵權行為
    地法，涉外民事法律適用法第20條第1項及第25條本文分別
    定有明文。查Kennedy Jason James（曾麟筌，下稱Jason）
    係英國籍人士，有中華民國居留證影本可稽（見原審卷㈠第3
    45、385頁），是吳家華即臺北市私立英橋文理短期補習班(
    下稱英橋補習班)依債務不履行及侵權行為法律關係，請求J
    ason負損害賠償責任，核屬涉外民事事件。又依兩造簽訂之
    英語教師聘用委任契約(下稱系爭契約)第9.7條約定：「
　　本契約以中華民國法律為準據法....」(見原審卷㈠第18頁
　　)，且英橋補習班係以Jason之侵權行為發生在我國境內，請
    求Jason負侵權行為責任，則依前開規定，本件涉外事件之
    準據法，應依中華民國之法律，先予敘明。
二、次按在第二審為訴之變更或追加，非經他造同意，不得為之
　　，但請求之基礎事實同一、擴張或減縮應受判決事項之聲明
    者，不在此限，民事訴訟法第446條第1項、第255條第1項第
    2款、第3款分別定有明文。查英橋補習班在原審主張：
　　Jason於民國(下同)108年11月25日下午5時上課之前，未經
    伊之同意，擅自離職、缺席及曠職，復於108年12月13日起
　　，向訴外人臺北市政府教育局(下稱教育局)及臺北市勞動力
    重建運用處(下稱重建處)多次不實檢舉伊違法聘用外籍教師
　　，向臺北市勞動檢查處(下稱勞檢處)不實檢舉伊對員工有肢
    體或語言暴力，致伊受有25名新生取消入班之學費損失(下
    稱新生學費損失)新臺幣(下同)58萬7000元、5名舊生提早退
    班之學費損失(下稱舊生學費損失)4萬7500元及支出代課費
    用10萬6000元，爰依民法第184條第1項後段規定，一部請求
    Jason賠償伊新生學費損失57萬9650元(見本院卷㈠第214頁
　　)、舊生學費損失4萬7500元及代課費用10萬6000元，另依民
    法第184條第1項後段及第195條第1項規定，請求Jason賠償
    伊商譽損失30萬元等語(見原審卷㈠第350、351頁)，原審判
    決英橋補習班敗訴，英橋補習班不服提起上訴後，就上開新
    生學費損失部分，追加依民法第184條第1項前段規定請求，
    並擴張請求7350元(58萬7000元-57萬9650元)；就舊生學費
    損失及代課費用部分，變更依民法第227條第1項規定請求；
    就商譽損失部分，變更依民法第184條第1項前段規定請求(
    見本院卷㈢第322頁)，核屬訴之追加、變更，雖Jason表示不
    同意，但經核追加、變更之訴與原訴係基於同一基礎事實，
    或擴張應受判決事項之聲明，依前開規定，應予准許。原審
    就變更前之原訴所為判決，失其效力，不在本件裁判範圍內
    ，下不贅述，併予敘明。
貳、實體方面：
一、英橋補習班主張：系爭契約約定由伊委任Jason擔任伊之英
    語教師，委任期間自108年5月1日起至109年4月30日止。惟
　　Jason於108年11月25日下午5時上課前，未經伊之同意提早
    離班，並於離班後隨即以LINE通知伊終止系爭契約，有擅自
    離職、缺席及曠職之情形，爰依系爭契約第9.4條約定，請
    求Jason賠償伊違約金10萬元(於本院表明僅針對Jason於108
    年11月25日之違約行為，見本院卷㈡第198頁)，並依民法第2
    27條第1項規定，請求Jason賠償伊舊生學費損失4萬7500元
    及增加代課費用10萬6000元。又Jason於108年12月13日起，
    向教育局、重建處多次不實檢舉伊違法聘用外籍教師Anwar
　　(居留證姓名：WADE ANWAR JAMAAL，見本院卷㈡第107頁)、R
    acheal(居留證姓名：OLLIVIERRE ISIS ELAINE RACHEAL，
    見本院卷㈡第106頁)、Henry(居留證姓名不詳)、Brandon
　　(居留證姓名：RUIZ MEJIA BRANDON FARROUCK，見本院卷㈡
    第108頁)、Jahson(外國留學生、僑生及華裔學生工作許可
    證姓名：PHILLIPS JAHSON JORDAN，見本院卷㈡第108頁)，
    向勞檢處不實檢舉伊對員工有肢體或語言暴力，造成伊商譽
    受損，及25名新生取消入班，爰依民法第184條第1項前段、
    後段規定，選擇合併請求Jason賠償伊新生學費損失58萬
　　7000元(57萬9650元+7350元)，並依民法第184條第1項前段
    、第195條第1項規定，請求Jason賠償伊商譽損失30萬元等
    語等語。原審判命Jason應給付英橋補習班10萬元(即違約金
    部分)，而駁回英橋補習班其餘請求(即新生學費損失57萬96
    50元部分)，兩造各自就敗訴部分，聲明不服，提起上訴後
    ，英橋補習班並為訴之追加、變更。上訴、追加及變更之訴
    聲明：㈠原判決關於駁回英橋補習班後開第㈡項之訴部分廢棄
    ；㈡Jason應再給付英橋補習班57萬9650元（即原審請求之新
    生學費損失）；㈢Jason應給付英橋補習班7350元（即二審追
    加請求之新生學費損失，此部分不在原訴訟範圍，英橋補習
    班誤載上訴聲明，爰予更正)；㈣Jason應給付英橋補習班45
    萬3500元（即變更之訴部分，代課費用10萬
　　6000元+舊生學費損失4萬7500元+商譽損失30萬元）。並對
　　Jason之上訴，答辯聲明：Jason之上訴駁回。
二、Jason則以：兩造約定伊得依自由意志選擇提供勞務之時間
　　，對於英橋補習班排定之工作，有選擇是否接受之自由，伊
    得於上課期間隨時離開，毋庸填寫假單經其批准，英橋補習
    班於原法院109年度勞訴字第144號兩造間給付資遣費等事件
    (下稱另案)亦自認此一事實，故伊於108年11月25日上課前
    因身體狀況不佳而離班，非擅自離職，或無故缺席、曠職，
    況伊於上課前曾以LINE傳送訊息告知英橋補習班要離開之意
    ，並非不告而別，且本件係起因於Racheal於108年11月9日
    因批改考卷遭伊指正一事以言語辱罵伊，致伊心臟不適
　　，伊於翌日要求英橋補習班解決Racheal職場暴力問題，英
    橋補習班允諾給予伊1週(108年11月11日至11月16日)休假並
    支薪，但伊於108年11月18日復課後，英橋補習班仍未處理
　　Racheal職場暴力問題，直至108年11月25日，伊於上課前因
    聽聞Racheal的聲音而感到壓力，突感胸痛不適，乃先行離
    班返家，於返家過程有傳訊息告知英橋補習班，故伊於上課
    前離班有正當理由，並非擅自離職、或無故缺席、曠職。又
    伊之時薪為750元，縱認伊有違約情事，造成英橋補習班須
    另以時薪900元委由訴外人潘筱蕙(Cherry)代課2小時，然英
    橋補習班所受損害至多為增加支出代課費用300元(150元X2
    小時)，遑論英橋補習班並未舉證證明潘筱蕙之時薪為900元
　　，英橋補習班請求違約金10萬元，實屬過高，爰請求酌減之
　　。至系爭契約業於108年11月25日經伊終止而向後失效，英
    橋補習班於系爭契約終止後發生之損害，均與伊無關。另伊
    並未向主管機關檢舉英橋補習班，縱認係伊授權曾榆婷所為
　　，但英橋補習班確有違法聘用外國人從事教學工作情事，伊
    並非不實檢舉，況新生取消入班之原因多端，不能認為係因
    英橋補習班遭伊檢舉所致，英橋補習班依侵權行為法律關係
　　，請求伊賠償新生學費損失及商譽損失，均屬無據等語，資
    為抗辯。答辯聲明：英橋補習班之上訴、追加及變更之訴均
    駁回。上訴聲明：㈠原判決關於不利Jason部分廢棄；㈡上開
    廢棄部分，英橋補習班在第一審之訴及假執行之聲請均駁回
    。
三、兩造不爭執之事實（見本院卷㈡第240、241、499至501頁、
    卷㈢第14頁）：
  (一)兩造簽訂之系爭契約約定由英橋補習班聘用Jason擔任英
      語教師，期間自108年5月1日起至109年4月30日止，有系
      爭契約影本可稽（見原審卷㈠第15至20頁）。
  (二)Jason於108年11月9日、同年11月25日上課前自行離班，
　　  自108年11月25日起未再授課，英橋補習班於108年11月27
      日發函(下稱108年11月27日函)予Jason，表明不追究
　　　Jason於108年11月9日之違約行為，有108年11月27日函影
      本可稽。
  (三)英橋補習班於108年12月26日發布致歉啟示重大通知，有
      電子郵件及致歉啟示重大通知等影本可稽（見原審卷㈠第2
      63至265頁）。
四、得心證之理由：
  (一)Jason於108年11月25日上課前離開英橋補習班，之後自請
      離職，是否構成擅自離職、缺席或曠職情事？英橋補習班
      依系爭契約第9.4條約定請求Jason給付違約金10萬元，有
      無理由？Jason抗辯違約金過高，是否有據？
　  ⒈查系爭契約第1.2條約定：「Teachers agree to abide 
　　　by Bridges English to arrange teaching hours and 
　　　teaching locations.教師同意並遵守配合英橋英語所安
      排授課時間與地點授課」、第1.3條約定：「Teachers 
　　　agree and abide by the teaching of the teacher 
　　　standard.教師同意並遵守教師規範內規定進行教學」、
      第1.5條約定：「Teachers have the responsibilities 
      to complete the working description.教師有責任完成
      職責工作內容範圍之義務」、第3.1條約定：「
　　　Application Time申請時間：1-2 days absence=3-day 
　　　notice請假1-2天，請3天前通知。3-6 days absence=1-
　　　week notice請假3-6天，請1星期前通知。1 week or 
　　　more absence=1-month notice請假1星期或以上，請1個
      月前通知。Today's absence=before 5 hours in 
　　　advance臨時請假須於課堂前5小時通知」、第8.7條約定
　　　：「If teachers have the individual factors need 
　　　to terminate the contract of mandate,need to 
　　　notice in writing form before one month.教師若個人
      因素需終止聘用委任關係，應於1個月前書面通知英橋英
      語」、第9.4條約定：「Teacher shall be appointed to
       employ unauthorized leave, absence,absenteeism, i
      f the mentioned items happen, the teacher is willi
      ng to give up the plea for legal rights, and 
　　　compensation for the entire of NT $ 100,000 to 
　　　compensate the loss of Bridges English.教師不得於
      聘用委任期間内擅自離職、缺席、曠職，如有以上情況發
      生，教師願放棄法律先訴抗辯權，並賠償新台幣100,000
      元整彌補英橋英語損失」、第10.1條約定：「Teaching 
　　　must be on time and can't switch classes without 
　　　asking.教師需準時授課，不遲到早退，且不得未經同意
      任意調代課」、第10.4條約定：「Teachers must not 
　　　interrupt the teaching activities or leave the 
　　　classroom during class time for personal or 
　　　emotional reasons.教師不得因個人情緒因素中斷教學活
      動或提早離開課堂」(見原審卷㈠第15至18頁)。準此，
　　　Jason依約負有準時上課及遵守教師規範之義務，不得因
      個人情緒因素，任意提早離開課堂，如於上課當天臨時請
      假，應於上課前5小時通知英橋補習班，且因個人因素需
      終止系爭契約時，應於1個月前書面通知，如有擅自離職
      、缺席或曠職之情事，英橋補習班得請求Jason賠償違約
      金10萬元。
　　⒉英橋補習班主張：Jason於108年11月25日下午5時至7時有
      排課，卻於上課前提早離班，並於離班後以LINE通知伊終
      止系爭契約，構成擅自離職、無故缺席或曠職之違約事由
　　　，伊得依系爭契約第9.4條約定，請求Jason賠償違約金10
      萬元等語。Jason雖不爭執於108年11月25日上課前離班之
      事實，惟辯稱：英橋補習班於另案自認伊得於上課期間隨
      時離開，伊於108年11月25日上課前係因身體狀況不佳而
      先行離班，並非擅自離職、缺席或曠職，況伊於上課前曾
      以LINE通知英橋補習班要離開之意，並非不告而別，且本
      件係起因於Racheal於108年11月9日因批改考卷遭伊指正
      一事以言語辱罵伊，致伊心臟不適，伊於翌日要求英橋補
      習班解決Racheal職場暴力問題，英橋補習班允諾給予伊1
      週(108年11月11日至11月16日)休假並支薪，但伊於108年
      11月18日復課後，英橋補習班仍未處理Racheal職場暴力
      問題，直至108年11月25日，伊於上課前因聽聞Racheal的
      聲音而感到壓力，突感胸痛不適，乃先行離班返家，於返
      家過程有傳訊息告知英橋補習班，故伊提前離班有正當理
      由，並非擅自離職、缺席或曠職等語置辯。
　　⒊兩造於109年11月9日至同年11月25日之LINE通訊紀錄：
　　⑴109年11月9日LINE通訊紀錄：「下午1:18 Jason：You 
　　　can send Racheal home and i will be back for 1：30
       class(你可以叫Racheal回家，我就會回去上1:30的課)
      」
　　　、「13：19 Jason：But she has wrong attitude.I am 
      not going to be told what is correct and what is 
　　　not by someone whose grammar i have to fix (但她的
      態度不對。我不會被一個需要我修正文法的人告知怎樣做
      才是正確的)」、「下午1：20 Jason：If you won't 
　　　send her home,line me,i will go home.But i will 
　　　not work there with her there (如果你不叫她回家，
　　　LINE給我，我就會回家，我不會在那裡和她一起工作)」
      、「下午1：37 Jason：....if someone speaks to me w
      ith no respect.Easy for Racheal to be calm 
　　　when she is the one insulting someone else (....如
      果有人對我說話不尊重，我當然會生氣。對Racheal而言
      是容易冷靜，因為她是污辱別人的人)」、「下午1:38 
　　　Jason：Just a rude arrogant woman(就是一個無禮傲慢
      的人)」、「下午1:49 Jason：She was also swearing 
　　　this morning right by the students and i had to 
　　　tell her to stop(她今天早上也在學生們旁邊罵髒話，
      我必須告訴她停止)」、「下午2:04 Jason：I was 
　　　actually helping her,but she was so rude.OK(我確實
      是在幫她，但她太粗俗、無禮了)」、「下午3：22 
　　　Jason：....Racheal was extremely rude to me and 
　　　get me upset.I will not come back if she is there 
      (....Racheal對我十分無理，讓我生氣，如果她在那裡，
      我就不會回去)」、「下午10：03 Jason：....I am 
　　　sorry,but I won't be coming back unless Racheal is
       fired.I know it is hard to find a new teacher,but
       if she stays I will leave.Nobody speaks to me lik
      e that,and I won't work in the same school as 
　　　someone like that(....我很抱歉，除非Rachel被解僱，
      否則我不會回來，我知道找新的老師很困難，但如果她留
      下，我會離開，沒有人像那樣對我說話，我也不會和那樣
      的人在同個學校工作)」(見本院卷㈡第47至49頁)。
　　⑵109年11月10日LINE通訊紀錄：「下午7：52 吳家華：..
　　　..After chewing things over,is this still your 
　　　final decision？(....經過思考後，這依然是你最後的
      決定嗎？)」、「下午7：53 Jason：....what is your 
　　　plan regarding Racheal？You want to keep her 
　　　there？(....妳對Racheal有什麼打算？妳想讓她留下
　　　？)」、「下午8：31 吳家華：You two argued and 
　　　shouted loudly in front of me.I felt really 
　　　comfortable(應是「uncomfortable之誤載」)....2.I
　　　felt bad when you demanded me to fire someone 
　　　right away(你們兩個在我面前爭論和大聲咆哮，讓我覺
      得非常不舒服。....2.當你命令我馬上解僱某人時，我覺
      得非常不好)」、「下午8：33 Jason：Racheal was 
　　　extremely rude to me.I got upset by her.Each time 
      you ask me to accept what happens and keep going.
　　　And each time I have.Isn't that true？(Racheal對我
      很無禮，我被她弄得很生氣。每次妳要我接受然後繼續，
      我每次都有，不是嗎？)」、「下午8：35 吳家華：....I
       can't control everyone's behavior or personality(
      ....我不能控制每個人的行為和個性)」、「下午8：36 J
      ason：But i can't work with someone as rude as 
　　　Racheal was to me.If she stays, i will leave(但我
      無法和對我無禮的Racheal工作，如果她留下，我會離開)
      」、「下午8：37 吳家華：So just the reason you sai
      d you won't be here？(所以就只是這個原因你要離開？
      )」、「下午8：37 Jason：yes,if she stays yon have 
      to find someone else(對，如果她留下，妳就要找人)」
      、「下午8：41 吳家華：Can you ignore that 
　　　part or think for a couple of days？You don't see 
      each other every day.I will tell her don't bother 
      you(你能不能不要理會她或思考幾天？你不用每天看見對
      方。我會請她不要打擾你)」、「下午8：43 Jason：You 
      should have told her.Don't be so ignorant and 
　　　think you know enough to argue about English with 
      Jason.He has had to check and correct your poor 
　　　grammar.She didn't even get the present simple 
　　　right(妳應該告訴她，不要那麼愚昧無知的以為自己懂多
      少，可以和Jason爭論英文，他必須要檢查更正妳的破文
      法，她甚至連現在式都不會)」、「下午8：44 Jason：I 
      won't be insulted by someone so stupid(我不會被這
      種笨蛋侮辱)」、「下午8：47 吳家華：I can't accept 
      this is the only reason you want to leave here....
      (我不能接受這是你想離開的唯一原因....)」、「下午8
      ：48 Jason：Racheal thing is the only problem(
　　　Racheal的事是唯一的問題....)」、「下午8：50 吳家華
      ：....I cannot accept you choose to go because 
　　　of her(....我不能接受你是因為她而選擇離開」、「下
      午8：51 Jason：Well that is the only issue,her.I 
　　　will stay,but you have to deal with her(她就是唯一
      的問題，我會留下，但妳要處理她)」、「下午8：58 吳
      家華：I sign the contract with her.I can't do 
　　　that at this moment.....But it's hard for me to 
　　　ask her apologize,....I can ask her don't bother 
　　　your anything(我和她簽約，我現在無法這樣做....我叫
      她跟你道歉是困難的....我可以請她不要干擾你)」、「
      下午9：40 吳家華：Take a rest this week.Don't 
　　　worry.I cancel some classes.(這星期休息一下，不要
      擔心。我取消一些課程)」、「下午9：41 Jason：So 
　　　what,cancel the whole week？(所以取消這整個星期？)
      」、「下午9：48 吳家華：Don't worry.Just I 
　　　know you need time to rest.I will pay you(不要擔心
      ，你需要時間休息，我會付你錢)」、「下午9：50 
　　　Jason：Ok.Just tell me when to come back(好，告訴
      我何時回來)」、「下午9：51 Jason：Don't replace 
　　　me,please(請不要撤換我)」、「下午10：08吳家華：I 
　　　will line you the time(我再LINE你時間)」(見本院卷㈡
      第49至59頁)。
　　⑶109年11月25日LINE通訊紀錄：「下午4:18 Jason：I 
　　　finished with this job.Not going to listen another
       day to Racheal....Won't be coming back(我結束這個
      工作，不再回來聽Racheal的聲音....我不會再回去了)」
      、「下午4:19 Jason：If she is not going to 
　　　apologize,so won't be coming back.Because you are 
      too weak to fix a problem(如果她不道歉，我將不會再
      回去，因為妳太懦弱了，沒有處理問題)」、「下午4:27 
      Jason：I am not satisfied without an apology to 
　　　just try and keep going.I am still too angry about
       it.Just find someone else who has't been upset ye
      t by Racheal(我不滿意沒有得到道歉而試著繼續，我仍
      然對這事很生氣，去找別人吧，沒被Racheal弄生氣的人)
      」、「下午4:27 吳家華：Okay,follow our contrat.You
       have left before classes start for a lot of  
　　　times(好，按照我們的合約，你已經上課前離開太多次)
      」、「下4:27 Jason：So what？You know i don't 
　　　care about money,so i wouldn't try to threaten me 
      with anything in the contract(所以呢？你知道我不在
      乎錢，所以我不會用合約中的任何内容來威脅自己)」、
      「下午4:28 吳家華：Your attitude is a problem.
　　　You can't do the job with too much emotions(你的態
      度是一個問題，你不能帶著這麼多情緒工作)」、「下午4
      :33 Jason：I have had enough.Not going to work 
　　　there if Racheal is there,so replace me,good luck 
　　　finding someone to do it(我受夠了，如果Recheal在那
      我將不再回去工作，所以撤換我吧，祝你幸運找到別人)
　　　」、「下午4:39 Jason：I put everything into your 
　　　school for 6 years and you treated me very badly 
　　　over this argument with Racheal(這6年來我盡心盡力
      對學校，妳在我與Racheal的爭執事件對我非常不好)」(
      見本院卷㈡第59至63頁)。
　　⑷依兩造間上開通訊內容，參酌Jason於108年11月25日之上
      課時間為下午5時至7時(見本院卷㈠第365頁)，及Jason自
      承：伊係於108年11月18日復課，於108年11月25日下午4
      時15分許離開英橋補習班，於4時18分許傳訊息給吳家華
      表達對其未處理Racheal問題的不滿等語(見原審卷㈡第
　　　101頁、本院卷㈢第272頁)，可知Jason係英橋補習班資深
      教師，Racheal係新進教師，Jason於108年11月9日在指導
      Racheal之過程中，感到遭Racheal無禮對待及言語侮辱，
      乃要求吳家華解僱Racheal，並於翌日(10日)再次向吳家
      華重申倘不解僱Racheal，其將自請離職，離職之唯一原
      因係與Racheal無法共事，吳家華為安撫其情緒，同意給
      予1週休假並支薪，Jason於108年11月18日復課後1週，原
      定於108年11月25日下午5時至7時上課，但於同日下午4時
      15分許因聽聞Racheal之聲音，心生不悅而於上課前自行
      離班，再於下午4時18分許以LINE傳送訊息向吳家華表達
      不滿，表示其要結束這個工作，不再回去工作，過程中僅
      係一再抱怨吳家華未將Racheal解僱，絲毫未提及有何心
      臟不適問題，顯然Jason於108年11月25日即將上課之際，
      因個人情緒因素提早離班，衡以Jason於108年11月18日復
      課後，應得以知悉英橋補習班並未解僱Racheal，及
　　　Racheal之排課情形，倘其不滿英橋補習班之作法而不願
      授課，至少應於上課前5小時向英橋補習班請假，俾使英
      橋補習班有充裕時間安排代課老師，是以，Jason明知108
      年11月25日下午5時至7時有排課，仍於即將上課之際，突
      因個人情緒因素，在未依規定事先請假之情況下自行離班
　　　，難認具有正當理由，自屬違反系爭契約第3.1條關於臨
      時請假應於上課前5小時通知之約定，而有曠職之違約情
      事。從而，英橋補習班依系爭契約第9.4條約定，請求
　　　Jason賠償違約金，核屬有據。
　　⒋英橋補習班主張系爭契約屬委任性質云云。Jason則辯稱
　　　：英橋補習班於另案自認伊得依自由意志選擇提供勞務之
      時間，對於排課有選擇是否接受之自由，伊得於上課期間
      隨時離開，毋庸填寫假單經其批准，伊於108年11月25日
      上課前中途離班，並非曠職云云，並提出英橋補習班於另
      案提出之答辯狀影本為憑(見本院卷㈡第185至194頁)。惟
      查：
　　⑴觀諸上開答辯狀記載：「....原告(即Jason)受聘委任期間
      ，對於授課時間、內容及對象均可自行決定是否承接，另
      外對於請假或上課途中需中途離開，也是隨時通知或告知
      就可不來或中途離開，無須向被告(即英橋補習班)填寫假
      單或得被告批准....」(見本院卷㈡第187頁)，可知此係英
      橋補習班於另案就其抗辯兩造間屬委任關係，對
　　　Jason並無指揮監督權所為之陳述，尚難解為係於本件訴
      訟自認Jason臨時請假無須事先通知英橋補習班，不受系
      爭契約第3.1條、第10.4條約定之拘束。
　　⑵按爭點效係指法院於確定判決理由中，就訴訟標的以外當
      事人所主張之重要爭點，本於當事人辯論之結果已為判斷
      時，除有顯然違背法令，或當事人已提出新訴訟資料足以
      推翻原判斷之情形外，於同一當事人就與該重要爭點有關
      所提起之他訴訟，不得再為相反之主張，法院亦不得作相
      反之判斷，以符民事訴訟法上之誠信原則而言。另案確定
      判決理由記載略以：審酌系爭契約約定Jason應遵守配合
      英橋補習班所安排授課時間與地點（第1.2條）、遵守依
      教師規範（第10條）進行教學（第1.3條）、授課時數以
      打卡上時間作為參考依據（第2.6條前段）、因生病等因
      素不來教課時須請假（第3條）、須準時授課（第10.1條
　　　）、須與主管於每堂課及每學期開始前充分討論且經主管
      認可方可實施（第10.15條)、教學表現欠佳須接受輔導並
      即日改進（第10.6條)、有義務參與相關教學會議等（第
　　　10.5條)、應利用課堂外時間充分備課（第10.14條)、兼
      職應得英橋補習班同意（第8.2條）、每週實際課程時數
      會依照實際開課狀況有所增減（第2.3條）等，及打卡單
　　　、英橋補習班通知102年12月月會所定教學時應注意及應
      辦理事項之電子郵件、英橋補習班曾對Jason進行考核之
      獎勵金評鑑表、薪資條等，再參酌證人即建安補習班主任
      林純純之證述、Jason與建安補習班簽訂聘用合約書、兩
      造與林純純等教師設立群組，聯絡建安補習班之相關事宜
      等情，認定Jason係在英橋補習班之指揮監督下提供教學
      服務，具人格上、組織上及經濟上之從屬性，兩造間應為
      僱傭契約關係，不受系爭契約之形式或名稱拘束等語(見
      本院卷㈢第242至245頁)，可見關於系爭契約之性質屬僱傭
      契約或委任契約，Jason是否應受英橋補習班之指揮監督
      ，及遵守教師規範進行教學，準時上課，並依規定請假之
      爭點，業經兩造於前案訴訟中為充分舉證及辯論後，由法
      院作成實質判斷，應有拘束兩造之爭點效力，兩造於本件
      訴訟自不得為相反之主張，本院亦不得作相異之判斷，是
      英橋補習班前開主張及Jason前開抗辯，均非可採。
　　⒌Jason辯稱：伊於108年11月25日係因胸痛、身體不適而提
      早離班，有正當理由等語，固提出108年2月25日兩造間
　　　LINE通訊紀錄，其上記載：「Jason：I spent the 
　　　weekend in wanfang hospital.They tested my heart
　　　,but still not sure what the problem is.Said I 
　　　need to see heart doctor and brain doctor for more
       tests(我整個週末在萬芳醫院，他們檢查我的心臟，但
      不確定問題在哪裡，他們說我需要去看心臟跟腦科醫生，
      做進一步的檢查)」、108年11月25日Jason與曾榆婷間LIN
      E通訊紀錄，其上記載：「10：42 Jason：heart hurting
       like electricity(心痛就像被電擊一樣)」、「11：57
　　　Jason：Yes,pain,tight,right part of chest(是的，胸
      部右側又痛又緊」)，及萬芳醫院108年3月28日急診檢傷
      紀錄及病歷資料等影本為證（見原審卷㈠第405、473至
　　　482頁）。惟查，上開證據僅能證明Jason於108年2、3月
      間曾因心絞痛問題至萬芳醫院檢查及就醫，及於108年11
      月25日上午10時42分許、11時57分許向曾榆婷反應有胸痛
      症狀之事實，尚無從證明Jason於108年11月25日下午4時
      至5時之間離開英橋補習班係因胸痛、心臟不適所致，況
      依前開⒊之⑶所示兩造於108年11月25日之通訊對話內容
　　　，Jason隻字未提有何身體因素必須提早離班，反係一再
      抱怨吳家華未將Racheal解僱，及其不會再回去工作，離
      職的唯一原因是不想再聽到Rccheal的聲音，益見Jason於
      108年11月25日上課前自行離班，係因個人情緒因素所致
　　　，並非身體有不適，Jason前開抗辯，亦非可採。
　　⒍另案確定判決理由記載：審酌兩造間108年11月9日、11月1
      0日、11月25日LINE通訊內容，及吳家華與曾榆婷間108年
      11月9日、11月26日、11月27日LINE通話內容後，認定吳
      家華於108年11月9日傳送訊息給曾榆婷，希望她和
　　　Jason談談，並稱其目前無法將Jason與Racheal錯開，希
      望曾榆婷與Jason討論後告訴結論，復於108年11月10日傳
      送訊息安撫Jason情緒，並同意給予Jason一週休假，
　　　Jason同意休假後回去，其後於108年11月25日傳送訊息向
      吳家華表達自請離職之意思，吳家華於108年11月26日傳
      送訊息通知曾榆婷會寄給Jason解約通知書，曾榆婷於108
      年11月27日傳送訊息給吳家華，表示Jason已於108年11月
      25日以健康為由解約了，英橋補習班不需要寄給Jason任
      何終止契約通知函，堪認系爭契約業於108年11月25日因
　　　Jason自請離職而終止等情(見本院卷㈢第245至248頁)，可
      見關於系爭契約由何人於何時終止之爭點，業經兩造於另
      案訴訟中為充分舉證及辯論後，由法院作成實質判斷，應
      有拘束兩造之爭點效力，兩造復於本件訴訟表明不再爭執
      系爭契約業於108年11月25日因Jason為終止意思表示而終
      止(見本院卷㈢第324頁)，是此部分事實，堪以認定。
　　　再斟酌英橋補習班未曾依系爭契約第8.7條關於預告期間
      之約定，要求Jason於提出離職通知後1個月內仍應提供教
      學服務，而承認系爭契約於其收到通知時終止，可見英橋
      補習班拋棄該預告期間利益。準此，Jason自請離職及之
      後未繼續提供勞務給付，均不可視為違約行為，英橋補習
      班自不得執以請求違約金。
　　⒎按「當事人得約定債務人於債務不履行時，應支付違約金
　　　。違約金，除當事人另有訂定外，視為因不履行而生損害
      之賠償總額。其約定如債務人不於適當時期或不依適當方
      法履行債務時，即須支付違約金者，債權人除得請求履行
      債務外，違約金視為因不於適當時期或不依適當方法履行
      債務所生損害之賠償總額」、「約定之違約金過高者，法
      院得減至相當之數額」，民法第250條及第252條分別定有
      明文。又約定之違約金是否過高，應依違約金係屬於懲罰
      之性質或屬於損害賠償預定之性質而有不同。若屬前者，
      應依一般客觀事實、社會經濟狀況及當事人所受損害情形
　　　，以為酌定標準；若為後者，則應依當事人實際上所受損
      失為標準，酌予核減（最高法院87年度台上字第2563號判
      決參照）。查系爭契約第9.4條約定：「教師不得於聘用
      委任期間内擅自離職、缺席、曠職，如有以上情況發生，
      教師願放棄法律先訴抗辯權，並賠償新台幣100,000元整
      彌補英橋英語損失」（見原審卷㈠第18頁），業已約明違
      約金係用以賠償英橋補習班之損失，核屬損害賠償額預定
      性質，此為兩造所是認(見本院卷㈡第199頁)，則上開約定
      之違約金有無過高，自應以英橋補習班因Jason違約(即於
      108年11月25日上課前離班行為)致生之損害及所失利益為
      認定標準。審酌Jason於108年11月25日上課前未依規定請
      假，即自行離班，英橋補習班須臨時找人代課，固導致英
      橋補習班難以維持當天教學品質，影響學生受教權，足使
      學生、家長對英橋補習班產生負面觀感而損及其商譽，惟
      系爭契約業於同日經Jason合法終止，已如前述，自不得
      將英橋補習班因契約終止所生損失納入違約損害賠償額之
      認定因素。是英橋補習班主張：伊因Jason違約所受損害
      包括系爭契約終止後，委請潘筱蕙(Cherry)幫Jason代課
      ，以時薪差額150元、代課時數140小時計算，增加代課費
      用2萬1000元(150元X140小時)；Racheal因遭Jason檢舉而
      不敢授課，由吳家華幫Racheal代課，以時薪差額400元
　　　、代課時數85小時計算，增加代課費用3萬4000元(400元
　　　X85小時)；舊生提早退班之學費損失4萬7500元云云(見本
      院卷㈡第199、539頁)，難認可採。從而，本院斟酌上開情
      狀，認僅就英橋補習班因Jason於108年11月25日未依約上
      課致生之損害而言，英橋補習班請求Jason賠償違約金
　　　10萬元，尚屬過高，應酌減為2萬元，始屬適當。
　　⒏綜上，Jason於108年11月25日上課前離開英橋補習班，構
      成曠職之違約事由，至同日自請離職及之後未繼續提供勞
      務給付行為，均不可視為違約行為，是英橋補習班依系爭
      契約第9.4條約定請求Jason給付違約金2萬元，為有理由
　　　，應予准許，逾此部分請求，尚屬無據。　
  (二)英橋補習班依民法第227條第1項規定，請求Jason賠償舊
      生學費損失4萬7500元及代課費用10萬6000元，是否有據
　　　？
　　⒈按因可歸責於債務人之事由，致為不完全給付者，債權人
      得依關於給付遲延或給付不能之規定行使其權利；解除權
      之行使，不妨礙損害賠償之請求，民法第227條第1項及第
      260條分別定有明文。又終止契約依民法第263條準用同法
      第260條規定。次按所謂不妨礙債權人損害賠償之請求者
　　　，並非積極的認有新賠償請求權發生，其旨在明定因其他
      原因已發生之賠償請求權，不因契約之終止而受妨礙，故
      契約終止後所生之損害，不包括在內，且該條規定之損害
      賠償請求權，係專指因債務不履行之損害賠償而言(最高
      法院93年度台上字第250號判決參照)。
　　⒉英橋補習班主張：Jason於108年11月25日擅自離職、曠職
　　　，造成5名舊生提早退班，退費金額合計4萬7500元，又
　　　Jason自108年11月25日起至109年2月28日止原定課程由潘
      筱蕙代課，Racheal因遭Jason檢舉而不敢授課，其自108
      年12月1日起至109年2月28日止原定課程由吳家華代課，
      伊得依民法第227條第1項規定，請求Jason賠償舊生學費
      損失4萬7500元及代課費用損失10萬6000元等語，固提出
　　　Jason之排課堂數表、潘筱蕙之工時表、Racheal之排課堂
      數表、吳家華與學生家長LINE通訊內容、吳家華之工時表
      、薪資條、退費單、繳費收據及臺灣銀行匯款申請書回條
      聯等影本為證(見本院卷㈠第365至401、457至465頁)。惟
      查，系爭契約係於108年11月25日因Jason為終止意思表示
      而終止，Jason自請離職及之後未繼續提供勞務給付，均
      不可視為違約行為，已如前述，又英橋補習班因5名舊生
      退班辦理退費，及支付潘筱蕙、吳家華代課費用，均係於
      系爭契約終止後所發生，並非系爭契約終止前，因
　　　Jason不履行債務所生之損害，自不得請求Jason賠償，況
      英橋補習班未證明5名舊生提前退班與Jason違約行為(即
      於108年11月25日未依約請假即不上課，下同)有關，另吳
      家華幫Racheal代課，係因Racheal主觀上不願授課所致，
      亦與Jason之違約行為無相當因果關係，英橋補習班復未
      提出任何證據證明潘筱蕙之代課費用時薪為900元，是英
      橋補習班主張依民法第227條第1項規定，請求Jason賠償
      舊生學費損失4萬7500元及代課費用10萬6000元云云，均
      屬無據。
  (三)Jason有無向主管機關不實檢舉英橋補習班？英橋補習班
      依民法第184條第1項前段、後段規定，請求Jason賠償新
      生學費損失58萬7000元，及依民法第184條第1項前段、第
      195條第1項規定，請求Jason賠償商譽損失30萬元，是否
      有據？
　　⒈按「因故意或過失，不法侵害他人之權利者，負損害賠償
      責任。故意以背於善良風俗之方法，加損害於他人者亦同
　　　」、「不法侵害他人之身體、健康、名譽、自由、信用、
      隱私、貞操，或不法侵害其他人格法益而情節重大者，被
      害人雖非財產上之損害，亦得請求賠償相當之金額」，民
      法第184條第1項及第195條第1項前段分別定有明文。準此
　　　，侵權行為之成立，須行為人因故意過失不法侵害他人權
      利，亦即行為人須具備歸責性、違法性，並不法行為與損
      害間有相當因果關係，始能成立，且主張侵權行為損害賠
      償請求權之人，對於侵權行為之成立要件應負舉證責任（
      最高法院100年度台上字第1903號判決意旨參照）。又檢
      舉不法行為乃屬人民之權利，若行為人並未刻意虛構、捏
      造檢舉事實，而係出於誤會或懷疑而檢舉，即使事後主管
      機關查明並無違法之處或不能證明其所檢舉之事實為真實
      者，亦難謂行為人係不法侵害被檢舉人之名譽權，或故意
      以背於善良風俗之方法加損害於被檢舉人。
　　⒉英橋補習班主張：Jason先後於108年12月13日向重建處，
      於108年12月18日向重建處、教育局，於109年3月2日向教
      育局不實檢舉伊違法聘用外籍教師Racheal、Anwar、
　　　Henry、Jahson、Brandon，復於108年12月27日向勞檢處
      不實檢舉雇主家人會對員工有肢體或語言暴力，惟經教育
      局、重建處及勞檢處派員稽查結果，均未發現伊有何違法
      情事，造成伊之商譽受損(於本院主張侵害商譽權之原因
      事實如上證34編號1至5所載，故編號6至10不在審理範圍
　　　，見本院卷㈡第373、374、536頁)，且25名新生因此取消
      入班，受有新生學費損失，伊得依民法第184條第1項前段
　　　、後段規定，請求Jason賠償伊新生學費損失58萬7000元
　　　，依民法第184條第1項前段、第195條第1項規定，請求
　　　Jason賠償伊商譽損失30萬元等語。Jason則以：檢舉人是
      曾榆婷，伊並未授權曾榆婷檢舉英橋補習班，退步言，伊
      僅於108年12月間撥打1955專線向勞動部檢舉英橋補習班
      聘用無工作證之外籍教師，及雇主未針對職場暴力訂定相
      關預防及處置措施，於109年3月2日撥打1999專線向臺北
      市政府檢舉英橋補習班有4名外籍教師資格不符及登錄系
      統信息不正確，伊檢舉之內容均屬實等語置辯。
　　⒊英橋補習班主張前揭Jason檢舉事實，提出重建處108年12
      月24日北市勞運檢字第10830913971、10830913972號函、
      台北市議會開會通知單、109年1月2日議秘服字第10919
　　　000820號書函暨會議紀錄、勞檢處109年1月2日北市勞檢
      職字第10860334042號函暨所附勞動檢查結果通知書、教
      育局109年1月8日北市教終字第1093002425號函、109年1
      月10日北市教終字第1093004707號函、勞檢處109年1月10
      日北市勞檢職字第1096010062號函、教育局109年1月21日
      北市教終字第1093001479號函、110年3月26日北市教終字
      第1103005453號函、調查紀錄表、臺北市政府單一陳情案
      件(案件編號：D00-0000000-00000)、居留證與外國留學
      生、僑生及華裔學生工作許可證、臺北市補習班資訊管理
      系統登錄資料等影本為證（見原審卷㈠第221至245、259頁
      、本院卷㈠第455、475頁、卷㈡第106至109頁）。雖
　　　Jason辯稱：檢舉人是曾榆婷，伊並未授權曾榆婷檢舉英
      橋補習云云，惟查，Jason於原審陳稱：伊檢舉3次，於
　　　108年12月15日(實係108年12月13日)檢舉英橋補習班聘僱
      3名外籍教師沒有工作證，於同月檢舉英橋補習班違反職
      業安全法，勞檢處於108年12月27日去檢查，另於109年3
      月2日向臺北市政府陳情Racheal拿臺灣政府的獎學金，不
      能工作，且不是大學畢業，不能教書等語(見原審卷㈠第
　　　523頁)，復於本院110年3月15日準備程序陳稱：不爭執有
      向主管機關檢舉英橋補習班等語(見本院卷㈠第215頁)，參
      以曾榆婷向主管機關檢舉時，能明確提供英橋補習班外籍
      教師之基本資料(詳後述)，若非Jason告知，曾榆婷應無
      從知悉，足見Jason確有授權曾榆婷向主管機關檢舉或給
      予協助，是Jason前開抗辯，委無可採。
　　⒋茲就本院向教育局、勞檢處、重建處及勞動部勞動力發展
      署(下稱勞動部發展署)函詢關於受理英橋補習班檢舉事件
      之具體內容及處理情形分述如下：
　　⑴教育局部分：
　　①教育局110年3月26日北市教終字第1103005453號函覆略以
　　　：「說明：....㈠108年12月18日人民陳情該班(即英橋補
      習班)聘僱至少3名以上非英語系國家外籍教師，其等仍為
      學生身分且未持有工作證。本局於108年12月20日會同重
      建處派員至該班稽查，該班於臺北市補習班資訊管理系統
      登錄之教職員工與現場不符，查有未依補習及進修教育法
      第9條第4項規定陳報之3名外籍教師及2名職員，該班表示
      上開人員為『面試』、『試教』之教師，本局對該班處以糾正
      並限期整頓改善之處分，並請該班函報改善情形，該班業
      將改善情形函報本局。㈡109年3月2日人民陳情該班違反外
      國人從事就業服務法相關規定。本局於109年3月18日派員
      至該班稽查，陳情人反映之4名外籍教職員皆持有外國留
      學生、僑生及華裔學生工作許可證。該班已將渠等資料陳
      報核准並登錄於臺北市補習班資訊管理系統，尚符補習及
      進修教育法之規定」(見本院卷㈠第227、228頁
　　　)。
　　②教育局110年7月21日北市教終字第1103013210號函檢附臺
      北市政府單一陳情案件(案件編號：T00-0000000-00000、
      W00-0000000-00000)、教育局109年1月10日北市教終字第
      1093004707號函、108年12月16日、12月20日教育局短期
      補習班班務行政管理查察紀錄及109年3月18日調查紀錄表
      等影本(見本院卷㈡第121至134頁)。上開臺北市政府單一
      陳情案件(案件編號：T00-0000000-00000)內容記載：「
      送達日期：108/12/18」、「案件來源：1999」、「具體
      內容：....民眾反映....補習班(即英橋補習班)，聘僱至
      少3名以上非英語系國家的外籍教師，且是未持有工作證
      的授課行為，甚至有些教師仍是學生身分....教師資料：
      ANWAR WADE(國籍：貝里斯、○○○○系、男性)、
　　　RACHEAL(國籍：加勒比海、○○學生、女性)、HENRY(國籍
      ：英國、學生簽證、男性)....」(見本院卷㈡第123頁，內
      容同後述⑶之臺北市政府單一陳情案件)；上開臺北市政府
      單一陳情案件(案件編號：W00-0000000-00000)內容記載
      ：「送達日期：109/3/2」、「案件來源：網站
　　　」、「具體內容：英橋補習班違反外國人從事就業服務法
      第46條第1項第1款至第6款工作資格及審查標準法，雇主
      目前聘僱4名仍在就讀大學的學生(如附件)，這4名外國人
      都領取台灣的獎學金，是不能工作的....」，其附件記載
      之4名外籍教師包括Racheal、Jahson、Brandon、Anwar等
      人，並援引當時適用之外國人從事就業服務法第46條第1
      項第1款至第6款工作資格及審查標準法第42條規定，及提
      供英橋補習班當時在臺北市補習班資訊管理系統登錄之教
      師資料及獎學金列表(見本院卷㈡第125、126頁)；上開教
      育局109年1月10日函主旨：「貴班核有違反『臺北市短期
      補習班管理規則』及『短期補習班設立及管理準則』相關規
      定事項，本局依同準則第35條規定處以糾正並限期整頓改
      善之處分....」、說明略以：依據本局108年12月16日及
      20日短期補習班行政管理查察紀錄表辦理。....貴班於
      「臺北市補習班資訊管理系統....」登錄Joshua 
　　　John等3名教師、無職員，與現場不符(Jahson、Brandon
　　　、Racheal等3名教師....無登錄)，雖貴班辯稱上開人員
      為「面試」、「試教」之教師，惟本局嚴正警告，現行補
      習班管理法令對於教職員採「聘僱前核准制」....倘貴班
      於「面試」或「試教」階段有教職員接觸學生、從事教學
　　　、協助教學、擔任輔導、行政及其他提供勞務工作之行為
　　　，卻無庸陳報主管機關，將使上開法令形同具文....等語
      (見本院卷㈡第127、128頁)；上開109年3月18日調查紀錄
      表記載：經查該班遭檢舉違法聘用之4名外師Racheal、
　　　Jahson、Brandon、Anwar皆合法持有工作許可證，並已依
      規定登錄於補習班資訊管理系統中。本次稽查未查有違法
      聘用外師之情事等語(見本院卷㈡第134頁)。
　　⑵勞檢處部分：
　　①勞檢處110年3月26日北市勞檢職字第1106015754號函覆略
      以：「說明：本處於108年12月27日受理旨揭檢舉案件
　　　，立即於當日前往該事業單位實施勞動檢查，發現雇主為
      預防勞工於執行職務，因他人行為致遭受身體或精神上不
      法侵害，未有相關暴力預防措施紀錄，本處已於109年1月
      2日以北市勞檢職字第10860334042號函通知該事業單位限
      期改善」，並檢附臺北市政府單一陳情案件(案件編號：
　　　D00-0000000-00000)及勞檢處108年12月27日檢查結果通
      知書等影本(見本院卷㈠第229至236頁)。上開臺北市政府
      單一陳情案件內容記載：「送達日期：108/12/27」、「
　　　案件來源：書面」、「具體內容：雇主未針對職場暴力訂
      定相關預防及處置措施(雇主的家人會對員工有肢體或語
      言之暴力，讓人心裡感覺不適，曾小姐表示例如：先生教
      課到一半，雇主家人會突然開啟教室門，並突然對師生大
      呼小叫)。備註：...⒉當事人係申訴人之先生，當事人相
      關資料：a.姓名：JASON JAMES KINNEDY(中文：曾麟筌)
　　　....」(見本院卷㈠第231頁)；上開勞檢處108年12月27日
      檢查結果通知書記載：「檢查結果違反規定事項：職業
      安全衛生設施規則第324條之3第1項暨職業安全衛生法第6
      條第2項。文到後改善期限：3個月」(見本院卷㈠第233頁
　　　)。
　　②勞檢處110年10月29日北市勞檢職字第1106031680號函檢附
      之1955專線案件紀錄表記載：「勞動部職業安全衛生署受
      理時間：108年12月25日」、「檢舉人：曾榆婷」、「
　　　檢舉內容：雇主未針對職場暴力訂定相關預防及處置措施
      (雇主的家人會針對員工有肢體或語言之暴力，讓人心裡
      感覺不適，曾小姐表示例如：先生教課到一半，雇主家人
      會突然開啟教室門，並突然對師生大呼小叫)。備註：..
　　　..⒉當事人係申訴人之先生，當事人相關資料：a.姓名：J
      ASON JAMES KINNEDY(中文：曾麟筌)....」)」(見本院卷
      ㈡第453、467頁)。
　　⑶重建處部分：
　　①重建處110年5月12日北市勞運檢字第1103027154號函覆略
      以：「說明：...㈢本案檢舉內容：依108年12月13日勞動
      部發展署1955專線受理外籍勞工其他案件派案單(流水編
      號：000000000000)及本府單一陳情系統(案件編號：T00-
      0000000-00000-0)辦理」，並檢附勞動部發展署1955專線
      受理外籍勞工其他案件派案單、臺北市政府單一陳情案件
      、108年12月20日重建處外國專業人員訪查業務檢查表
　　　、108年12月25日談話紀錄及居留證等影本(見本院卷㈠第5
      23至550頁)。上開勞動部發展署1955專線受理外籍勞工其
      他案件派案單記載：「受理日期：108年12月13日」、「
      事實發生經過：民眾曾榆婷來電檢舉....⒋曾小姐表示該
      補習班透過一名女性仲介....媒合至少4名非法外籍教師
      。⒌曾小姐提供非法外籍教師資料：a.一名黑人貝里斯籍
      男性，姓名：ANWAR WADE，目前為○○大學○○系學生
　　　，使用台灣獎學金來讀書，沒有向教育部申請工作。b.一
      名黑人加勒比海群島籍女性，姓名：RACHEL(應係RACHEAL
      之誤載)，目前是○○大學MBA學生，使用台灣獎學金來讀書
      ，沒有向教育部申請工作。c.一名白人英國籍男性，姓名
      ：HENRY，沒有工作簽證。....」(見本院卷㈠第541、
　　　542頁)；上開臺北市政府單一陳情案件內容記載：「送達
      日期：108/12/18」、「案件來源：1999」、「具體內容
　　　：....民眾反映....補習班(即英橋補習班)，聘僱至少3
      名以上非英語系國家的外籍教師，且是未持有工作證的授
      課行為，甚至有些教師仍是學生身分....教師資料：
　　　ANWAR WADE(國籍：貝里斯、○○○○系、男性)、RACHEL
　　　(國籍：加勒比海、○○學生、女性)、HENRY(國籍：英國、
      學生簽證、男性)....」(見本院卷㈠第544頁)；108年12月
      20日重建處外國專業人員訪查業務檢查表記載：「
　　　業務檢查記錄事項：本處至該址查察，現場負責人在場，
      另有3名外國人分別於教室中進行教學，名單如附，負責
      人表示3名外國人為○○大學學生，今日至該班進行試教
　　　，3名外國人已向勞動部申請工作許可，但尚未取得許可
　　　。本處再次向該址宣導就業服務法之規定，籲該補習班待
      外國人取得合法工作許可後，再行聘僱。....」，附件名
      單包括：Jahson、Brandon、Racheal等3人(見本院卷㈠第5
      48、549頁)。
　　②重建處111月3月3日北市勞運檢字第1113034236號函檢附之
      1955專線受理移工案件後續回覆暨追蹤處理情形紀錄單(
      案件編號：000000000000)記載處理狀況：「⒈本處派員會
      同臺北市政府教育局前往檢舉地查察，現場見3名外國人
      ，惟經查外國人未有從事工作之具體事證。⒉本處已向該
      補習班(即英橋補習班)及外國人宣導就業服務法之相關規
      定」、「已於2019-12-27回覆來電者」(見本院卷㈢第
　　　95頁)。
　　⑷勞動部發展署111年1月11日發管字第1100347096號函略以
　　　：本署係受理民眾檢舉違反就業服務法案件之派案機關，
      本署1955勞工諮詢申訴專線(下稱1955專線)受理案件之處
      理流程，於一般申訴案件，當陳情人撥打1955專線後，由
      接線服務員詢問欲申訴內容並於系統登錄立案，經由業務
      督導審核內容無誤後，於當日派送至各縣市政府勞工局查
      處，本案(1955線上受理案件流水編號：000000000000)係
      派送至重建處，經其會同教育局前往檢舉地查察，未有外
      國人違反就業服務法等具體事證，該處另向英橋補習班及
      外國人宣導就業服務法之相關規定等語(見本院卷㈢第4頁
　　　)。
　　⑸綜合上開事證以觀，可知曾榆婷分別於①108年12月13日撥
      打1955勞工諮詢申訴專線，於108年12月18日撥打1999市
      政服務專線，檢舉英橋補習班聘僱包括Racheal、Anwar
　　　、Henry在內至少3名以上之非英語系國家外籍教師，其等
      均為學生身分，且未持有工作證，前者由勞動部發展署受
      理後派送至重建處查處，後者由臺北市政府受理後派送至
      重建處查處，並由教育局於108年12月20日會同重建處人
      員至英橋補習班稽查結果，發現現場有Jahson、Brandon
　　　、Racheal等3名外籍教師，但尚未取得合法工作許可，且
      未登錄於臺北市補習班資訊管理系統，違反補習及進修教
      育法第9條第4項規定，教育局乃對英橋補習班處以糾正並
      限期整頓改善之處分，重建處則向英橋補習班及上開外籍
      教師宣導就業服務法相關規定，要求英橋補習班待外國人
      取得合法工作許可後，再行聘僱，嗣重建局於108年12月
　　　27日回覆曾榆婷查察結果，現場3名外國人未有從事工作
      之具體事證；②108年12月25日撥打1955勞工諮詢申訴專線
      ，於108年12月27日以書面向臺北市政府檢舉英橋補習班
      未針對職場暴力訂定相關預防及處置措施，由勞動部發展
      署、臺北市政府受理後派送至勞檢處查處，經勞檢處於10
      8年12月27日派員稽查結果，認定英橋補習班有違反職業
      安全衛生設施規則第324條之3第1項暨職業安全衛生法第6
      條第2項規定情事，並通知限期改善；③109年3月2日透過
      網路向臺北市政府檢舉英橋補習班聘僱之Racheal、
　　　Jahson、Brandon、Anwar等4名外籍教師，係就讀大學之
      學生，且領取臺灣獎學金，不能工作，違反當時適用之外
      國人從事就業服務法第46條第1項第1款至第6款工作資格
      及審查標準法第42條第1項規定(即外國人受聘僱從事就業
      服務法第46條第1項第4款規定之依補習及進修教育法立案
      之短期補習班專任教師工作，應具備下列資格：年滿二
      十歲。大專以上學校畢業。教授之語文課程為該外籍教
      師護照國籍之官方語言，見本院卷㈢第353頁)，並提供英
      橋補習班當時在臺北市補習班資訊管理系統登錄之教師資
      料及獎學金列表，經教育局於109年3月18日派員稽查結果
      ，上開4名外籍教師均已合法持有工作許可證，並已依規
      定登錄於臺北市補習班資訊管理系統中。上開①②③檢舉事
      實及所涉法令、主管機關各異，難謂就同一事實重複檢舉
      。
　　⑹上開①檢舉事實經教育局稽查結果，英橋補習班確有違反補
      習及進修教育法第9條第4項規定情事，上開②檢舉事實經
      勞檢處稽查結果，英橋補習班確有違反職業安全衛生設施
      規則第324條之3第1項暨職業安全衛生法第6條第2項規定
      情事，足見曾榆停並無不實檢舉之情事。至上開③檢舉事
      實，教育局雖表示Racheal、Jahson、Brandon、Anwar等4
      名外籍教師已合法取得工作許可證，並依規定登錄於臺北
      市補習班資訊管理系統中，英橋補習班查無違法聘用外師
      之情事，惟查，依Jason提出檢舉時檢附之英橋補習班當
      時在臺北市補習班資訊管理系統登錄之教師資料顯示
　　　，英橋補習班陳報教育局核准之外籍教師「OLLIVIERRE 
　　　ISIS ELAINNE RACHEL」、「WASD ANWAR JAMMAAL」，與
      居留證姓名「OLLIVIERRE ISIS ELAINE RACHEAL」、「
　　　WADE ANWAR JAMAAL」，均有不符，且Jahson、Anwar仍就
      讀大學，最高學歷卻記載「大學」，又Brandon之國籍為
      尼加拉瓜(見本院卷㈡第108頁)，依維基百科網頁記載尼加
      拉瓜之官方語言為西班牙語，並非英語，但核准教授科目
      為「英文」(見本院卷㈢第55頁)，則Jason合理懷疑英橋補
      習班涉嫌違反上開外國人從事就業服務法第46條第1項第1
      款至第6款工作資格及審查標準法第42條第1項規定(即外
      國人受聘僱從事短期補習班專任教師工作，應具備大專以
      上學校畢業、教授之語文課程為該外籍教師護照國籍之官
      方語言)，因而提出檢舉，自非憑空捏造事實誣指英橋補
      習班有違法情事。另雇主聘僱外國人許可及管理辦法第51
      條規定：「外國留學生從事工作，應符合下列規定
　　　：正式入學修習科、系、所課程，或學習語言課程1年以
      上。經就讀學校認定具下列事實之一者：㈠其財力無法繼
      續維持其學業及生活，並能提出具體證明。㈡就讀學校之
      教學研究單位須外國留學生協助參與工作」(見本院卷㈢第
      370頁)。依Jason提出之檢舉時檢附之獎學金列表顯示，R
      acheal、Brandon、Jahson均曾領取Taiwan ICDF
　　　(即外交部設立之財團法人國際合作發展基金會) 提供之
　　　107年度外籍生獎學金(見原審卷㈡第89至93頁)，則Jason
      合理懷疑上開外籍教師不符合外國留學生從事工作之資格
　　　，英橋補習班有違法聘僱外籍教師情事，亦非毫無根據憑
      空捏造檢舉內容。況就業服務法第48條第1項本文規定：
      「雇主聘僱外國人工作，應檢具有關文件，向中央主管機
      關申請許可」、第6條第1項規定：「本法所稱主管機關：
      在中央為勞動部；在直轄市為直轄市政府；在縣（市）為
      縣（市）政府」，則英橋補習班陳報教育局核准之外籍教
      師取得工作許可證是否合法，主管機關為勞動部，自不能
      以教育局針對英橋補習班有無陳報聘僱之教職員基本資料
      稽查結果，遽認Jason所為檢舉係故意過失不法侵害英橋
      補習班之權利。從而，英橋補習班依民法第184條第1項前
      段、後段規定，請求Jason賠償新生學費損失58萬7000元
　　　，及依民法第184條第1項前段、第195條第1項規定，請求
      Jason賠償商譽損失30萬元，均屬無據。
五、綜上所述，英橋補習班在原審依系爭契約第9.4條約定，請
    求Jason給付違約金2萬元部分，為有理由，應予准許，逾此
    部分請求，為無理由，應予駁回。原審就上開應准許部分，
    判命Jason給付，並依職權為假執行之宣告，核無不合。
　　Jason上訴意旨指摘原判決此部分不當，求予廢棄改判，為
    無理由，應駁回此部分之上訴。原審命Jason給付英橋補習
    班違約金逾2萬元部分，並依職權為假執行之宣告，尚有未
    洽，Jason上訴意旨指摘原判決此部分不當，求予廢棄改判
　　，為有理由，爰由本院廢棄改判如主文第2項所示；就上開
    不應准許之其餘部分(即英橋補習班依民法第184條第1項後
    段規定，請求Jason給付新生學費損失57萬9650元部分)，原
    審判決英橋補習班敗訴，並無不合，英橋補習班上訴意旨指
    摘原判決此部分不當，求予廢棄改判，為無理由，應駁回其
    上訴。又英橋補習班於本院追加起訴，依民法第184條第1項
    前段規定，請求Jason給付新生學費損失57萬9650元，依民
    法第184條第1項前段、後段規定，請求Jason給付新生學費
    損失7350元；及為訴之變更，依民法第227條第1項規定，請
    求Jason給付代課費用10萬6000元、舊生學費損失4萬7500元
　　；依民法第184條第1項前段、第195條第1項規定，請求
　　Jason給付商譽損失30萬元，均無理由，應予駁回。
六、本件事證已臻明確，兩造其餘之攻擊或防禦方法及所用之證
    據，經本院斟酌後，認為均不足以影響本判決之結果，爰不
    逐一論列，附此敘明。
七、據上論結，本件Jason之上訴為一部有理由、一部無理由，
    英橋補習班之上訴、追加之訴及變更之訴均無理由，依民
　　事訴訟法第449條第1項、第450條、第78條、第79條，判決
    如主文。
中　　華　　民　　國　　111 　年　　6 　　月　　28　　日
                  民事第二十一庭
                        審判長法  官  翁昭蓉
                              法  官  羅惠雯
                              法  官  鍾素鳳
正本係照原本作成。
不得上訴。
中　　華　　民　　國　　111 　年　　6 　　月　　29　　日
　　　　　　　　　　　　　    書記官  林虹雯